台灣台中地方法院刑事判決　　　　　　　　　　　　九十三年度金訴字第一三號
　　公　訴　人　台灣台中地方法院檢察署檢察官
　　被　　　告　甲○○
右列被告因違反洗錢防制法案件，經檢察官提起公訴（九十三年度偵緝字第一四九二
號），本院合議庭裁定由受命法官獨任進行簡式審判程序，判決如左：
    主  文
甲○○幫助意圖為自己不法之所有，以詐術使人將本人之物交付，處有期徒刑參月，
如易科罰金，以參佰元折算壹日。
    犯罪事實及理由
一、犯罪事實：甲○○預見其提供存摺、提款卡、印章予成年年籍不詳男子使用，將
    為該男子持之遂行財產上犯罪之用，竟基於幫助該男子詐欺取財之犯意，於民國
    九十三年三月中旬某日，以新台幣（下同）三千元之代價，將其所有之玉山銀行
    台中分行帳號0000000000000號之帳戶、提款卡、印章賣予該男子
    ，而該男子旋即於同年三月二十六日，在報紙刊登代辦貸款廣告，適乙○○閱報
    後以電話聯絡該男子，該男子即向乙○○詐稱須先繳保證金，致使乙○○陷於錯
    誤，匯款一萬四千三百三十八元至甲○○所有玉山銀行台中分行上開帳戶及匯款
    二萬五千元至楊錫隆（由檢察官另案偵辦）所有郵局00000000000000號帳戶。
二、右揭犯罪事實，業據被告甲○○坦承不諱，核與證人即被害人乙○○於警詢證述
    情節相符，並有被告前揭帳戶存款戶約定書、印鑑卡、存戶交易明細表在卷可稽
    ，堪認被告之自白與事實相符，事證明確，被告犯行堪以認定。
三、論罪科刑之理由
（一）查年籍不詳之成年人即向被告收取帳戶資料者所為，係犯刑法第三百三十九條
      第一項之詐欺取財罪。故核被告所為，係犯刑法第三十條第一項、第三百三十
      九條第一項詐欺取財罪之幫助犯。
（二）公訴人於起訴書之證據並所犯法條欄中雖漏載上開法條，惟於犯罪事實欄已載
      明被告前揭幫助詐欺取財之事實，並於本院審理中敘明被告此部分涉犯幫助詐
      欺罪，是被告幫助詐欺部分業經起訴，本院自應予以裁判。
（三）被告係屬幫助犯，其提供帳戶等資料予他人，對被害人財產損害之造成，較諸
      具犯罪支配力之正犯有明顯之差異，爰依刑法第三十條第二項之規定，減輕其
      刑。
（四）爰審酌被告正值青年，助長詐欺犯罪之猖獗，犯罪後坦承犯行等一切情狀，量
      處如主文所示之刑，並諭知如易科罰金之折算標準。
四、不另為無罪諭知部分：
（一）公訴意旨另略以：被告上開出售帳戶之行為，尚涉犯洗錢防制法第九條第一項
      洗錢罪嫌等語。
（二）按洗錢防制法第三條第一項第五款及第二條第一款規定，刑法第三百四十條之
      常業詐欺罪係屬重大犯罪，掩飾或隱匿因自己或他人重大犯罪所得財物或財產
      上利益者，為洗錢。查本案並無證據足認向被告收購帳戶者有向其餘不特定人
      詐欺取財之事實，則既無證據足認其有反覆同種類之社會活動，自難遽認其係
      恃詐欺取財用以維生，被告所為亦難認係構成常業詐欺罪之幫助犯，而僅應成
      立幫助詐欺罪，是被告所為與幫助洗錢構成要件已有未合。
（三）次按洗錢防制法之制定，旨在規範特定重大犯罪（詳見該法第三條）不法所得
      之資金或財產，藉由洗錢行為，諸如經由各種金融機關或其他交易管道，轉換
      成為合法來源之資金或財產，以切斷資金與當初犯罪行為之關連性，俾便於隱
      匿其犯罪行為或該資金不法來源或本質，以逃避追訴、處罰。該法之制定背景
      ，主要係針對預防鉅額贓款，經由洗錢行為轉變為合法來源，造成資金流向之
      中斷，使偵查機關無法藉由資金之流向，追查不法前行為之犯罪行為人。足見
      其所保護之法益為國家對特定重大犯罪之追訴及處罰，此觀該法第一條已明定
      ：「為防制洗錢，追查重大犯罪，特制定本法」，而對不法之前行為其所侵害
      之一般法益，因已有該當各行為之構成要件加以保護，自非該法之立法目的甚
      明。又該法第二條第一款之洗錢行為，除利用不知情之合法管道（如金融機關
      ）所為之典型行為外，固尚有其他掩飾、藏匿犯特定重大犯罪所得財產或利益
      之行為，但仍須有旨在避免追訴、處罰而使其所得財物或利益之來源合法化，
      或改變該財物或利益之本質之犯意，始克相當，若僅係行為人對犯特定重大犯
      罪所得之財產或利益作直接使用或消費之處分行為，自非該法所規範之洗錢行
      為（最高法院九十二年度台上字第三六三九號判決參照）。故自己洗錢行為（
      洗錢防制法第二條第一項），係指行為人完成犯罪行為後，對於犯罪所得財物
      或財產上利益所另為掩飾或隱匿等行為，該行為在刑罰體系上原係不罰之後行
      為，然因特殊社會防衛之需要（為防制洗錢，追查重大犯罪，洗錢防制法第一
      條參照），始予以刑罰化，至若行為本身即係該洗錢防制法第三條所稱重大犯
      罪之取得財物之犯罪方法或手段，此等行為即為該條所稱重大犯罪行為之一部
      分，並非行為人因為該條所稱重大犯罪行為並取得犯罪所得財物或財產上利益
      後，所另為掩飾或隱匿犯罪所得財物或財產上利益之行為，自難遽認係洗錢行
      為。本案被害人乙○○於受詐騙後，固將其遭詐騙之金錢轉帳至被告持有之前
      揭帳戶內，惟向乙○○詐取款項之人，係利用該帳戶供渠詐欺被害人時匯入款
      項之用，此部分行為，原即係該詐欺者實施並遂行其所為詐欺犯罪行為取得財
      物之犯罪手段，並非於詐得財物後，另為掩飾、隱匿其詐欺犯罪之所得之行為
      ，依前揭關於洗錢防制法第二條所稱洗錢之說明，此等行為顯與洗錢防制法第
      二條所稱洗錢之構成要件不該當，從而被告出售上開帳戶予前揭年籍不詳者之
      行為，自亦非屬該法所欲規範之洗錢行為甚明。
（四）綜上所述，公訴人起訴被告此部分所為，尚與洗錢防制法第九條第一項洗錢罪
      之構成要件有間，被告此部分犯罪尚屬不能證明，原應為無罪之諭知，惟此部
      分與前揭有罪之幫助詐欺取財部分，有想像競合犯之裁判上一罪關係，爰不另
      為無罪之諭知。
據上論斷，應依刑事訴訟法第二百七十三條之一第一項、第二百九十九條第一項前段
，刑法第三十條、第三百三十九條第一項、第四十一條第一項前段，罰金罰鍰提高標
準條例第一條前段、第二條，判決如主文。
中      華      民      國      九十三   年      十二    月   三十一   日
                                    台灣台中地方法院刑事第二庭
                                         法  官   郭  書  豪
右正本證明與原本無異。
如不服本判決應於收受送達後十日內向本院提出上訴書狀，其未敘述上訴之理由者並
得於提起上訴後十日內向本院補提理由書（均須按他造當事人之人數附繕本）。
                                         書記官
中      華      民      國      九十三   年      十二    月   三十一   日
附錄法條：
刑法第三百三十九條第一項
意圖為自己或第三人不法之所有，以詐術使人將本人或第三人之物交付者，處五年以
下有期徒刑、拘役或科或併科一千以下罰金。
